【裁判字號】    95,訴,1016
【裁判日期】    951219
【裁判案由】    損害賠償
【裁判全文】
臺灣桃園地方法院民事判決              95年度訴字第1016號
原      告  丙○○
            吳建煌
被      告  甲○○
訴訟代理人  巫宗翰律師
複代理人    江仁俊律師
上列當事人間請求損害賠償事件，係原告於本院94年度易字第10
16號恐嚇取財等刑事案件提起附帶民事訴訟（95年度附民字第56
號），經本院刑事庭於民國95年5 月30日裁定移送前來，於民國
95年12月5 日言詞辯論終結，本院判決如下：
    主      文
原告之訴及假執行之聲請均駁回。
訴訟費用由原告負擔。
    事實及理由
甲、原告吳建煌主張：(一)被告於民國91年7 月25日竊取訴外人胡
    國引所有之犬隻，並於91年8 月間以新臺幣（下同）10萬元
    為對價，將所竊取上開犬隻其中馬爾濟斯犬5 隻、西施犬2
    隻、貴賓犬1 隻出售予原告，嗣又於92年2 、3 月間另以10
    萬元出售馬爾濟斯犬4 隻與原告，直到93年2 月19日被害人
    胡國引偕同警方到原告住處指認原告上開買受之犬隻其中馬
    爾濟斯犬5 隻、西施犬2 隻為其失竊之犬隻，原告始知受騙
    。原告因而受有支出買受價金20萬元之損害，且該事件經報
    章大幅報導，致原告受有精神上損害50萬元，又胡國引取回
    之犬隻其中公狗2 隻及母狗5 隻，公狗、母狗分別有10年及
    7 年之配種、生產能力，準此原告即受有55萬元以上之營業
    損失；(二)被告與訴外人呂泓毅另於92年2 月14日前數日，利
    用至原告乙○○住處泡茶聊天之際，竊取原告乙○○住處之
    鐵門遙控器至附近鎖店加以複製，再將該遙控器放回原處。
    嗣於92年2 月14日持上開複製遙控器開啟原告乙○○住處鐵
    門，進入竊取9 隻狗及支票1 本等物。再於同年5 月22日晚
    上10時許，推由呂泓毅撥打電話向原告乙○○恐嚇稱：如要
    取回失竊小狗，每隻需支付6 千元。呂泓毅為取信原告乙○
    ○，乃將其中一隻雪納瑞犬放在桃園縣龜山鄉○○○路附近
    草叢，並為原告乙○○尋獲，雙方於是達成協議，分2 次匯
    款，每次36,000元，第一次匯款後釋放黑色的狗4 隻，第二
    次匯款後即釋放所有的狗包含其中1 隻遭竊母狗已生產之3
    隻小狗。原告乙○○於同年月23日凌晨3 時許，將36,000元
    匯入呂泓毅指示之人頭帳戶中，並取回馬爾濟斯犬1 隻。原
    告於翌日晚上9 時許，由原告之女吳暐婷帳戶再匯款36,000
    元至前開人頭帳戶，惟呂泓毅得款後，並未返還小狗。又被
    告於竊取上開犬隻之同時，另竊取原告乙○○所有之茶壺、
    玉鐲及運輸籠各一件，而原告乙○○遭被告竊取之犬隻以購
    買時價額計算共225,000 元，另遭恐嚇取財損失72,000元，
    遭竊名家茶壺價值1 萬元、玉鐲3 萬元、運輸籠3,500 元，
    又因鐵門遙控遭複製而於失竊之次日換裝家中門鎖遙控，支
    出2 萬元，原告乙○○自得請求被告賠償，並另請求精神上
    損害20萬元，於扣除呂泓毅已賠償原告吳建煌之27萬元後，
    原告吳建煌依民法第184 條、第195 條、第216 條規定，請
    求被告賠償1,530,500 元等語，並聲明：被告應給付原告吳
    建煌1,530,500 元及自刑事附帶民事訴訟起訴狀繕本送達之
    翌日起至清償日止按週年利率百分之五計算之利息。
乙、原告丙○○主張：(一)被告與訴外人呂泓毅意圖為自己不法所
    有及恐嚇取財之犯意聯絡，先由被告提供原告丙○○之電話
    ，並指使呂泓毅於93 年1月6 日下午2 時許，以電話聯絡原
    告丙○○，謊稱其為三立電視台之陳主任，邀請原告丙○○
    所飼養之犬隻上節目。呂泓毅於翌日聯絡原告丙○○，約原
    告丙○○於當日晚上9 時先至被告住家會合，原告丙○○遂
    依約駕駛廂型車並載有臘腸犬等11條狗前往，被告則以要載
    運飼料為由，向原告丙○○借用該車，隨即複製該車鑰匙交
    予呂泓毅，再將該車交還原告丙○○。呂泓毅於同日晚上11
    時30分許，以電話告知原告丙○○稱錄影時間為93年1 月8
    日凌晨零時30分，並相約在桃園縣桃園市○○○街之水野西
    餐廳見面，原告丙○○將其廂型車停放在水野西餐廳路旁，
    呂泓毅請原告丙○○先上樓等待，並將複製之該廂型車鑰匙
    交付訴外人簡新億，由簡新億竊取該廂型車及車上11條臘腸
    犬，交由呂泓毅載至其租屋處存放。呂泓毅則於同日以手機
    恐嚇原告丙○○稱，如要取回失竊之廂型車及小狗，需支付
    5 萬元等語。原告丙○○乃於同日凌晨2 時31分許，匯款
    49,000元至被告指定之人頭帳戶，惟僅取回前開廂型車。嗣
    呂泓毅又與原告丙○○協議，由原告丙○○支付15萬元取回
    失竊之小狗，並約定先匯款7 萬元，釋放一半小狗。原告丙
    ○○遂自訴外人江建發之帳戶匯款7 萬元至呂泓毅指定之人
    頭帳戶，然僅取回失竊之5 隻小狗。嗣原告丙○○再應呂泓
    毅要求於93年1 月9 日匯款8 萬元至上開帳戶，又於93年1
    月19日、1 月20日、1 月20日、1 月21日，連續匯款24,000
    元、12,000元、12,000元及12,000元至上開帳戶，呂泓毅乃
    將竊得之其餘犬隻返還原告丙○○。(二)基上，原告丙○○遭
    被告及呂泓毅恐嚇取財受有匯款損失259,000 元。另被告竊
    走廂型車時，原告丙○○置於車內之SONY數位相機1 台（價
    值36,000元）、運輸籠4 只（價值共14,500元）及白鐵籠1
    只（價值1,500 元）亦同時遭竊，損失合計52,000元，又前
    開廂型車係原告向他人借用，為求安全，遂於遭竊之次日更
    換所有鎖頭及線路，支出2 萬元。且原告丙○○於前開犬隻
    遭竊期間聘用2 人尋狗，支付每人每天1,200 元，共支出
    14,400元。又為了找出竊嫌，聘用10人埋伏，而支付每人各
    1,500 元，共支出15,000元。自犬隻被竊至取回期間，約7
    天至30天左右，母狗無法及時受孕生產，公狗無法施行配種
    ，受有約10萬元預期利益之損失。又因被告之前揭犯行，致
    原告丙○○長期請假尋狗，而遭公司解僱，請求被告賠償3
    個月工作損失，以每月5 萬元計算，合計15萬元。而呂泓毅
    已與原告丙○○和解，並賠償其中之40萬元，於扣除該40萬
    元後，被告應賠償原告丙○○409,900 元，爰依民法第184
    條、第195 條及第216 條請求被告賠償。(五)原告丙○○於案
    發後只是懷疑加害人為被告，但並無證據可以證明是被告所
    為，直到被告遭起訴後於本院刑事庭審理時，始知悉被告已
    被列為刑事被告。原告乙○○只是懷疑是被告偷的，並非確
    實知悉，且其並無權利認定實際加害人為何人。是原告之請
    求權並未罹於時效等語，並聲明：被告應給付原告丙○○
    409,900 元，及自刑事附帶民事起訴狀繕本送達之翌日起至
    清償日止，按週年利率百分之五計算之利息；原告願供擔保
    ，請准予宣告假執行。
丙、被告主張：(一)原告乙○○並未證明其遭被告所竊取之犬隻價
    值達225,000 元，而其主張之茶壺、玉鐲、運輸籠均未見於
    本院94年易字第745 號刑事案件卷內，其匯款之款項全數由
    呂泓毅取走，與被告無涉。其所受精神上損害，亦係呂泓毅
    造成，與被告之行為間並無因果關係。(二)原告丙○○遭恐嚇
    而匯款259,000 元，均由呂泓毅取走，呂泓毅與被告間並非
    共犯關係，則原告所受之上開損害，與原告之行為無因果關
    係。原告失竊SONY數位相機、運輸籠、白鐵籠，及其更換汽
    車鎖頭與線路之費用，均非被告之行為所造成之損害。原告
    失竊狗隻與被告無涉，其私自聘人協尋支出費用並非必要費
    用，不得請求被告賠償。其遭恐嚇取財，受有精神上損害，
    亦係呂泓毅之行為所致，與被告無關。又原告應證明其因犬
    隻被竊，受有母狗無法受孕、公狗無法育種之預期利益損失
    10萬元。另其遭公司解僱而失業，純屬其個人之行為，與被
    告亦不相干。(三)訴外人胡國引於93年2 月9 日偕同警方至原
    告乙○○住處，指認其中由被告售予原告乙○○之犬隻中，
    有7 隻為其遭竊之犬隻，則原告乙○○應於當時即知悉受被
    告詐騙而受有損害。又依原告乙○○於上開刑事案件審理中
    證稱略以其於92年8 月間就懷疑是被告偷的，而原告丙○○
    失竊案於93年2 月18日曝光抓到呂泓毅後，其認為其犬隻遭
    竊案件也破了，也是被告偷的等語，足見其係於92年8 月間
    即知悉其犬隻遭被告所竊。另原告丙○○於系爭刑事案件中
    證稱略以其於案發後第2 天即很清楚知道是被告偷的等語，
    是其知悉之時點為93年1 月9 日。惟原告遲至95年5 月12日
    始提起本件訴訟，其請求權均已罹於時效，被告主張時效抗
    辯等語作為抗辯，並聲明：駁回原告之訴；如受不利之判決
    ，請准供擔保宣告免為假執行。
丙、得心證之理由：
  一、次按「因侵權行為所生之損害賠償請求權，自請求權人知
      有損害及賠償義務人時起，二年間不行使而消滅。」民法
      第197 條前段定有明文。又關於侵權行為損害賠償請求權
      之消滅時效，係以請求權人實際知悉損害及賠償義務人時
      起算，非以知悉賠償義務人因侵權行為所構成之犯罪行為
      經檢察官起訴，或法院判決有罪為準。經查：
    (一)本件原告起訴均主張依民法第184 條、第185 條、第195
      條及第195 條為請求，經本院闡明後，均陳稱除上開請求
      ，並未依其他請求權為請求等語（見本院卷第54頁）。是
      本件訴訟標的應為侵權行為損害賠償請求權。
    (二)關於原告乙○○請求部分：
    1.依原告乙○○之陳述可知，原告乙○○主張其受被告詐欺
      所受損失合計125 萬元部分，於93年2 月19日由胡國引偕
      同警方前來認領其失竊犬隻時，應已知悉；又(1)其犬隻、
      茶壺、玉鐲、運輸籠係92年2 月14日遭竊；(2)其分別於92
      年5 月23日、24日各匯款36,000元；(3)其係於92年2 月15
      日（即犬隻失竊之次日）因鐵門遙控遭複製而換裝家中門
      鎖遙控；(4)其因遭恐嚇取財而受有精神上損害等，應認原
      告乙○○於各時日即知其受有損害。
    2.又原告乙○○於上開刑事案件審理時曾到場證稱略以：我
      在92年8 月間就懷疑是被告，因為在92年2 月、5 月，我
      的犬隻及車輛分別遭竊，而且都遭勒贖，92年8 月間，被
      告又賣我1 隻小的馬爾濟斯以及1 隻種狗（馬爾濟斯），
      買來的第三天，我女兒就跟我說這隻就是當初養在房間失
      竊的那隻，因為我女兒很愛這隻狗，都養在房間內跟他玩
      ，也教他一些小動作，三天相處下來，就確定是之前失竊
      的那隻狗。其實，我在92年2 月間就懷疑是被告，因為我
      當時還養了向被告買來的一批狗，而這些狗都沒有被偷，
      所以我更懷疑是被告，而丙○○的狗遭竊案在18日（按指
      93年2 月18日）曝光並抓到呂泓毅後，他當天晚上就來找
      我，說丙○○的狗是呂泓毅偷的，我一想我的案子也破了
      ，也是被告偷的等語，有被告提出而原告乙○○不爭執真
      正之審判筆錄附卷可按（見本院卷第42頁），準此，應認
      原告乙○○於93年2 月18日已知悉被告為賠償義務人，原
      告乙○○主張其僅係懷疑被告，尚非確知其為賠償義務人
      云云，不能採信。
    3.原告乙○○既於93年2 月18日已知悉被告為賠償義務人，
      又在此之前即知有損害，則原告乙○○遲於95年5 月12日
      始請求被告賠償，已逾2 年，則被告主張原告乙○○之請
      求權因2 年間不行使而消滅乙節，應為可採。
    4.又按「時效完成後，債務人得拒絕給付。」民法第144 條
      第1 項定有明文。本件原告乙○○所據以請求之侵權行為
      損害賠償請求權既已罹於時效，則被告據以拒絕給付，於
      法有據。從而，原告乙○○依侵權行為之法律關係請求被
      告給付1,530,500 元為無理由，應予駁回。
    (三)關於原告丙○○請求部分：
    1.依原告丙○○之陳述可知，(1)其因犬隻及車輛遭竊遭勒贖
      ，而分別於93年1 月8 日、1 月8 日、1 月9 日、1 月19
      日、1 月20日、1 月20日、1 月21日各匯出49,000元、7
      萬元、8 萬元、24,000元、12,000元、12,000元、12,000
      元，合計259,000 元；(2)其所有SONY數位相機1 台（價值
      36,000元）、運輸籠4 只（價值共14,500元）及白鐵籠1
      只（價值1,500 元）亦於93年1 月8 日同時遭竊，損失合
      計52,000元；(3)其於93年1 月9 日即遭竊之次日更換廂型
      車所有鎖頭及線路，支出2 萬元；(4)其於犬隻遭竊期間聘
      用2 人尋狗，支付每人每天1,200 元，共支出14,400 元
      。又為找出竊嫌，聘用10人埋伏，支付每人各1,500 元，
      共支出15,000元；(5)自犬隻被竊至取回期間，約7 天至30
      天左右，母狗無法及時受孕生產，公狗無法施行配種，受
      有約10萬元預期利益之損失；(6)因被告之前揭行為，致原
      告丙○○長期請假尋狗，而遭公司解僱，請求被告賠償3
      個月工作損失，以每月5 萬元計算，共受15萬元之損失。
      足認原告丙○○於各該時日已知悉受有各該損害。
    2.又原告丙○○於上開刑事案件審理時曾到場證稱略以：我
      在案發的第二天（即93年2 月19日）就很清楚是被告偷我
      的狗等語，有被告提出而原告丙○○不爭執真正之審判筆
      錄附卷可按（見本院卷第46頁），準此，應認原告丙○○
      於93年2 月19日已知悉被告為賠償義務人，原告丙○○主
      張其僅係懷疑被告，尚非確知其為賠償義務人云云，不能
      採信。
    3.原告丙○○既於93年2 月19日已知悉被告為賠償義務人，
      又關於上開第(1)、(2)、(3)項之損害，原告丙○○顯在知悉
      被告為賠償義務人前已經知悉，又原告丙○○在案發（即
      93年2 月18日）已取回失竊之犬隻，則其主張所受上開第
      (4)、(5)、(6)項之損害，亦應係發生在其知悉被告為賠償義
      務人之前且於各該損害發生時即知悉受有損害，則原告丙
      ○○遲於95年5 月12日始請求被告賠償，已逾2 年，則被
      告主張原告丙○○之請求權因2 年間不行使而消滅乙節，
      應為可採。
    4.又按「時效完成後，債務人得拒絕給付。」民法第144 條
      第1 項定有明文。本件原告丙○○所據以請求之侵權行為
      損害賠償請求權既已罹於時效，則被告據以拒絕給付，於
      法有據。從而，原告丙○○依侵權行為之法律關係請求被
      告給付409,900 元為無理由，應予駁回。
  二、本件事證已臻明確，兩造其餘攻擊防禦方法及舉證，核於
      判決之基礎及結果無影響，毋庸一一論列，附此敘明。
  三、原告之訴既經駁回，其假執行之聲請即均失所附麗，應併
      駁回之。
丁、訴訟費用負擔之依據：民事訴訟法第78條。
中    華    民    國    95    年    12    月    19    日
                  民事第三庭  法  官  林望民
上列為正本係照原本作成
如對本判決上訴，須於判決送達後20日內向本院提出上訴狀
中    華    民    國    95    年    12    月    19    日
                              書記官  曾建中


司法院資訊處製作；財團法人民間司法改革基金會備份。
